【裁判字號】    97,抗,57
【裁判日期】    970710
【裁判案由】    拍賣抵押物
【裁判全文】
臺灣士林地方法院民事裁定                97年度抗字第57號
抗  告  人  丁○○
            丙○○
            乙○○
相  對  人  甲○○
上列當事人間拍賣抵押物事件，對於中華民國96年11月1 日臺灣
士林地方法院96年度拍字第1290號裁定提起抗告，本院裁定如下
：
    主  文
抗告駁回。
抗告程序費用新臺幣壹仟元由抗告人負擔。
    理  由
一、按扺押權人於債權已屆清償期而未清償者，得聲請法院拍賣
    抵押物，就其賣得價金而受清償；民法第873 條第1 項定有
    明文。是抵押權人依此項規定聲請拍賣抵押物係屬非訟事件
    ，法院所為准駁之裁定，無確定實體法上法律關係存否之性
    質，於債權及抵押權之存否無既判力，故袛須其抵押權已經
    依法登記，且債權已屆清償期而未受清償，法院即應為准許
    拍賣抵押物之裁定，至對於此項法律關係有爭執之人，自得
    提起訴訟以資救濟，不得僅以抗告程序聲明其爭執，並據為
    廢棄拍賣抵押物裁定之理由（最高法院51年10月8 日民刑庭
    總會決議(三)參照）。
二、查相對人主張對第三人林章憲有原裁定所載之債權，而以包
    含抗告人共有臺北縣汐止市○○段社后下小段115-5 、115-
    6 地號土地（下稱系爭土地，）在內之原裁定主文所示即該
    裁定附表列載土地（除系爭土地外，其餘土地為林章憲所有
    ）設定抵押權擔保，且經依法登記完竣，該債權又已屆清償
    期而未受清償等情，而聲請裁定准許拍賣該等抵押物，並據
    提出之他項權利證明書、抵押權設定契約書、土地登記簿謄
    本、借款契約書及本票等為證。原法院據以准許相對人拍賣
    抵押物之聲請，於法洵無不合。
三、本件抗告人雖以：系爭土地原係父輩土地交叉持有，嗣於民
    國90年11月29日經雙方同意辦理回復登記，第三人林章憲私
    下借貸而隱瞞實情，抗告人確為不知情之受害人云云為由提
    起抗告。然相對人確對上開抗告人所有之土地有抵押權存在
    ，有前述文書證據可憑，則無論抗告人與林章憲間內部關係
    如何，均不能據以妨礙相對人抵押權之行使或消滅其抵押權
    ，而如抗告人對於實體法律關係仍有爭執，依首揭規定及說
    明，亦僅得就爭執事項，另行起訴以謀解決，是抗告人執前
    情提起抗告，請求廢棄原裁定，不能謂有理由，當予駁回。
四、據上論結，本件抗告為無理由，依非訟事件法第46條、第21
    條第2 項、第24條第1 項，民事訴訟法第495 條之1 第1 項
    、第449 條第1 項、第78條，裁定如主文。
中    華    民    國    97    年    7     月    10    日
                  民事第一庭  審判長法  官  黃小瑩
                                    法  官  馬傲霜
                                    法  官  蕭錫証
以上正本證明與原本無異。
如不服本裁定，僅得於收受本裁定正本送達後10日內，以適用法
規顯有錯誤為理由，委任律師為非訴代理人向本院提出再抗告狀
，（須附繕本一份及繳納再抗告裁判費新台幣1,000 元），經本
院許可後始可再抗告。
中    華    民    國    97    年    7     月    15    日
                                    書記官  林立原


司法院資訊處製作；財團法人民間司法改革基金會備份。
